【裁判字號】    98,交訴,129
【裁判日期】    990226
【裁判案由】    公共危險
【裁判全文】
臺灣臺南地方法院刑事判決             98年度交訴字第129號
公  訴  人  臺灣臺南地方法院檢察署檢察官
被      告  丙○○
上列被告因公共危險案件，經檢察官提起公訴（98年度偵字第92
51號），本院判決如下：
    主  文
丙○○駕駛動力交通工具肇事，致人傷而逃逸，累犯，處有期徒
刑捌月。
    事  實
一、丙○○前因竊盜案件，經本院以94年度簡字第2222號簡易判
    決判處有期徒刑5 月確定；其另因施用毒品案件，經本院以
    94年度訴字第1385號判決判處有期徒刑1 年6 月確定；又因
    竊盜案件，經本院以94年度易字第1161號判決判處有期徒刑
    5 月確定，後二案經本院另以95年度聲字第468 號裁定定應
    執行有期徒刑1 年10月確定，上開三案接續執行，於民國95
    年1 月26日入監執行，嗣經本院再於96年7 月16日以96年度
    聲減字第411 號裁定將後二案分別減為有期徒刑9 月、2 月
    又15日，應執行有期徒刑11月確定，而於96年7 月16日執行
    完畢出監（於本案構成累犯）。
二、詎丙○○猶不知悔改，於98年4 月9 日9 時許，騎乘向友人
    陳麗未借用之車牌號碼M2C-201 號重型機車，沿臺南市○○○路由南往北方向行駛，於同日9 時10分許，行經中華東路
    2 段與中華東路2 段41巷口，不慎與甲○○○所騎乘之車牌
    號碼YLJ-185 號重型機車發生擦撞，雙方人車倒地，甲○○○因而受有雙側膝部挫傷、左側膝部扭拉傷、疑膝十字韌帶
    扭拉傷等傷害（所涉過失傷害犯行，經臺灣臺南地方法院檢
    察署檢察官以犯罪嫌疑不足為由另為不起訴處分確定）。詎
    丙○○於肇事致人受傷後，未向員警報案或留置現場等待員
    警前往處理，亦未將甲○○○送醫或為其他救護措施，竟基
    於肇事逃逸之犯意，駕駛前揭重型機車逃逸。幸經在場目睹
    上情之丁○○記下丙○○所騎乘之上開重型機車之車牌號碼
    ，提供予甲○○○轉交據報至現場處理之警員，經警循線查
    知上情。
三、案經臺南市警察局第一分局報告臺灣臺南地方法院檢察署偵
    查起訴。
    理  由
壹、程序部分：
    按被告以外之人於審判外之陳述，雖不符刑事訴訟法第159
    條之1 至第159 條之4 之規定，而經當事人於審判程式同意
    作為證據，法院審酌該言詞陳述或書面陳述作成時之情況，
    認為適當者，亦得為證據；當事人、代理人或辯護人於法院
    調查證據時，知有刑事訴訟法第159 條第1 項不得為證據之
    情形，而未於言詞辯論終結前聲明異議者，視為有前項之同
    意，刑事訴訟法第159 條之5 第1 項、第2 項分有明文。經
    查，本判決下列所引用之被告以外之人於審判外之陳述（包
    括書證），檢察官及被告於本院言詞辯論終結前均未聲明異
    議，本院審酌上開證據資料製作時之情況，尚無違法不當及
    證明力明顯過低之瑕疵，亦認為以之作為證據應屬適當，故
    揆諸前開規定，認前揭證據資料有證據能力。
貳、實體部分：
一、訊據被告丙○○矢口否認有何肇事致人受傷而逃逸犯行，辯
    稱：伊於4 年前因發生車禍導致手部神經受傷無法騎乘機車
    ，故不可能於98年4 月9 日上午9 時許，騎乘機車與被害人
    甲○○○所騎乘之機車發生碰撞，致被害人甲○○○受傷後
    逃逸云云。經查：
(一)被告於警詢時陳述：「98年4 月9 日9 時10分許，我去市立
    醫院看爺爺，爺爺當時在加護病房內無法作證，看護是我父
    親請的，我和我父親不合，故看護無法為我作證，我並未跟
    陳麗未借用車牌號碼M2C-201 號重型機車」、「（問：你爺
    爺在加護病房內怎有看護？）那我記錯，那時沒看護，不能
    作證」等語（詳警卷第18頁）；嗣於檢察官訊問時先供稱：
    「我當時人在臺南市立醫院，我阿媽要我輪流去顧一下，是
    有請專人照顧，那個看護可以作證，但我不知道看護叫什麼
    名字，也不知道電話，我也沒有向陳麗未借用機車，我手部
    因為車禍，無法舉起，不能騎車」等語，後供述：「當日約
    10點去醫院，中午離開」、「（問：車禍9 點多發生？你這
    樣有不在場證明？）我忘記時間了」、「（問：你9 點多在
    哪？）我在嘉南療養院喝完美沙酮就去了，我每天8 點開始
    喝，在那邊我有跟朋友聊一會」、「我8 點多離開醫院到市
    立醫院」等語（詳98年度偵字第9251號偵查卷第5-7 頁）；
    另於本院訊問時先稱：「我沒有跟陳麗未借M2C-201 號重型
    機車，也沒有騎乘該車撞到被害人，因為我的手受傷不能舉
    高，沒辦法騎車」等語，後則陳述：「當時甲○○○人好好
    的，我撞到她的車子的旁邊而已，她開庭的時候要我賠錢」
    、「（問：你有無撞到甲○○○？）沒有」、「（問：那你
    如何知道他人好好？）他車倒，我車也倒了」、「（問：甲○○○是否倒在你的車子旁邊？）倒在我對面，二、三公尺
    ，我也有倒下，我爬不起來，我喊救命，就自己慢慢的爬起
    來」、「（問：你爬起來後有無查看甲○○○？）我想說他
    好好的，還在講話，我就沒有過去看他有無受傷」、「我趕
    著去看我爺爺」、「兩車相撞後，我並沒有救護對方」等語
    （詳本院卷第24-27 頁背面）；又於本院審理時先陳稱：「
    98年4 月9 日早上我朋友王順發載我去嘉南療養院喝美沙酮
    ，之後王順發先行回家，我爺爺生病，我再去看我爺爺」等
    語，後供陳：「（問：你如何去臺南市立醫院？）王順發載
    我去的」、「98年4 月9 日我爺爺並沒有在臺南市立醫院加
    護病房」等語（詳本院卷第70頁背面-71 頁背面），觀其歷
    次供述，前後齟齬，其所辯：案發當時並未騎乘車牌號碼M2
    C-201 號重型機車撞傷被害人甲○○○等語是否屬實，實啟
    人疑竇。
(二)其次，被害人甲○○○騎乘車牌號碼YJL-185 號重型機車於
    上開時、地遭被告丙○○所騎乘向友人陳麗未所借用之車牌
    號碼M2C-201 號重型機車撞及倒地，受有雙側膝部挫傷、左
    側膝部扭拉傷、疑膝十字韌帶扭拉傷等傷害，及其於肇事後
    ，未下車查看或留置現場等待員警前往處理，亦未將被害人
    送醫或為其他救護措施，即逕自駛離現場等情，業據證人即
    被害人甲○○○、目擊證人丁○○於警詢、偵訊及本院審理
    時及證人陳麗未於警詢時證述明確，並有財團法人臺灣基督
    長老教會新樓醫院出具之診斷證明書、道路交通事故現場圖
    、道路交通事故調查報告表（一）、（二）各乙份及事故現
    場暨車損照片26幀在卷（詳警卷第25-41 頁）可憑，是被告
    丙○○駕駛動力交通工具肇事致人於傷而逃逸之事實，自堪
    認定。
(三)被告雖以前詞置辯，惟證人即被害人甲○○○於本院審理時
    具結證稱：伊在巷口停等紅燈，綠燈亮，伊就起駛，就被一
    台機車撞到，伊倒在慢車道，該台機車倒在快車道上，是丁○○將伊扶起並移到路旁，肇事機車駕駛人是男性，倒在路
    上四、五分鐘，他頭先抬起來四處看一下，就爬起來，並將
    他的機車牽到旁邊發動後騎走，有人叫他不要走，他還是離
    開，該名駕駛都未與伊說話，該輛機車之車牌號碼是丁○○
    抄在紙上交給伊，當時該名機車駕駛人要離開時，丁○○叫
    他不走，丁○○有跟救護人員說，肇事車輛之駕駛人有一隻
    手不正常等語（詳本院卷第65頁背面-67 頁），核與目擊證
    人丁○○於本院審理時具結證述：案發當時約9 時許，伊經
    過肇事路口，進入位於路口之早餐店吃早餐，聽到「碰」一
    聲，很大聲，伊便跑出早餐店查看，看到分隔島旁邊外側汽
    車車道，有兩輛機車倒在那邊，甲車是頭朝永康市區方向，
    乙車車頭朝向西方，甲車的駕駛人是一個男生就站起來，乙
    車駕駛人是一個女生倒在地上掙扎，爬不起來，伊便趕緊過
    去將乙車駕駛人扶起，慢慢將她扶著走到伊所繪製之簡圖「
    丁」的位置，甲車駕駛人把乙車牽起來，放到簡圖標示「戊
    」的位置，車頭轉向，朝東方，接著將自己的車子牽起來往
    簡圖標示「己」的位置走過去，車頭朝永康方向，之後就騎
    機車走了，伊扶該名女性駕駛人時，她的左腳一拐一拐，但
    事並沒有外表表皮流血，所以伊認為她應該有受傷，只是還
    是要經過醫院檢查，該名男性駕駛人的右側臉頰有一個不知
    是痣或是何突起的贅肉，他走路看起來還好，但是他在騎車
    逃逸時，伊發現他的右手肘關節，沒有辦法像正常人活動方
    式直接放在機車把手上，而是必須靠他的肩關節的移動，才
    能將手放在機車把手上，該名男性駕駛人騎乘之機車顏色是
    銀灰色，車號係M2C-201 號。因為MC在醫學上代表女性月經
    ，所以伊印象很深刻，伊將車牌號碼抄在向早餐店借用之紙
    上，交給該名女性駕駛人就是在庭被害人甲○○○，在庭的
    被告看起來應該就是車禍發生之男性駕駛人，但是現在被告
    看起來比較瘦，不過他臉上的痣很明顯，因被告陳述其右手
    不能舉，伊確認該名男性駕駛人就是在庭被告，被告在離開
    現場前，都未與伊或是女性駕駛人講話，也沒有過來查看女
    性駕駛人之傷勢，但是他要走之前，伊有從他後面叫他不要
    走，伊當時想說不是很嚴重，請他帶傷者去醫院檢查一下，
    但是他沒有理會，伊不確定他是否有聽到，伊見該位男性駕
    駛人將車扶起之過程，看起來精神狀況很穩定，而且他騎機
    車離開現場時，也沒有不穩的情況，被告離去時，伊對他呼
    喊「不要走，你的車號都被記下來了，你不要走」等語（詳
    本院卷第63-65 頁）相符，並有證人丁○○繪製之現場簡圖
    乙張在卷（詳本院卷第77頁）可稽。況且被告於本院訊問時
    亦自承：於案發時、地騎乘機車與被害人發生碰撞，人車倒
    地後，未對被害人救護即逕行離去等語，已如前述。再審諸
    證人丁○○係目睹事發經過之人，並將肇事車輛之車牌號碼
    記下協助警方辦案，與被告或被害人間均無任何情誼、怨隙
    等關係，其就本件車禍事故之發生，立場上純屬客觀之第三
    人，無刻意偏頗、維護或誣陷任何一方之動機，其所證述情
    節亦未見有何渲染、誇大之情，亦與證人甲○○○所證情狀
    吻合，可知，證人丁○○於案發當時係與被告近距離直接接
    觸，並無誤認駕駛人之可能，是證人丁○○及甲○○○上開
    證述內容，自足堪信為實在。
(四)另按刑法第185條之4之肇事致人死傷逃逸罪，係以處罰肇事
    後逃逸之駕駛人為目的，該條之立法理由為「維護交通安全
    ，加強救護，減少被害人之死傷，促使駕駛人於肇事後，能
    對被害人即時救護。」，經查：被告於本院訊問時明知騎乘
    機車撞及被害人所騎乘之機車，致被害人人車倒地，極可能
    造成被害人之身體受傷（輕傷或重傷），應即採取救護或其
    他必要措施，並向警察機關報告，不得駛離，竟未協助傷者
    就醫或為其他必要措施，亦未向警察機關報告或留下姓名電
    話俾便聯絡，復未留在現場等候警方處理，參與肇事責任之
    調查，反而騎車駛離現場，其行為已然該當於肇事逃逸罪之
    客觀構成要件，至於該罪條文所定之「致人死傷」此要件應
    屬客觀處罰條件，僅需客觀上有此情狀存在為以足，不以行
    為人主觀上之認知及意欲為必要，是以被告固於本院訊問時
    陳稱：伊認為被害人好好的，還在講話，即騎車離去，非肇
    事逃逸云云，亦不足採。
(五)綜上所述，被告上開辯解顯係畏罪卸責之詞，委無可採。被
    告騎乘動力交通工具肇事致人於傷而逃逸之事證明確，被告
    犯行洵堪認定，應依法論科
二、核被告丙○○所為，係犯刑法第185 條之4 肇事逃逸罪。被
    告有事實欄所載之犯罪、科刑及執行紀錄，此有臺灣高等法
    院被告前案紀錄表1 份附卷可證，其於有期徒刑執行完畢5
    年內，故意再犯有期徒刑以上之本罪，為累犯，應依刑法第
    47條第1 項之規定加重其刑。爰審酌被告騎乘重型機車致被
    害人甲○○○受有前揭傷害、被告於肇事致人受傷後，未向
    員警報案或留置現場等待員警前往處理，亦未將被害人送醫
    救治或為其他救護措施，隨即騎車逃逸駛離現場，惡性非輕
    ，被害人之傷勢尚非嚴重，迄今尚未與被害人達成和解，暨
    犯後猶飾詞否認肇事逃逸犯行之態度等一切情狀，量處如主
    文所示之刑，以資懲儆。
據上論斷，應依刑事訴訟法第299 條第1 項前段，刑法第185 條
之4 、第47條第1 項，判決如主文。
本案經檢察官乙○○到庭執行職務。
中    華    民    國    99    年    2     月    26    日
                  交通法庭審判長  法  官  吳勇輝
                                  法  官  郭瓊徽
                                  法  官  鄭燕璘
以上正本證明與原本無異。
如不服本判決應於收受本判後10日內向本院提出上訴書狀，並應
敘述具體理由。其未敘述上訴理由者，應於上訴期間屆滿後20日
內向本院補提理由書狀（均須按他造當事人之人數附繕本）「切
勿逕送上級法院」。
                                  書記官  蔡明峰
中    華    民    國    99    年    2     月    26    日
附錄本案論罪科刑法條全文：
刑法第185條之4：
駕駛動力交通工具肇事，致人死傷而逃逸者，處 6 月以上 5 年
以下有期徒刑。

司法院資訊處製作；財團法人民間司法改革基金會備份。
